【裁判字號】    98,交聲,4505
【裁判日期】    990129
【裁判案由】    聲明異議
【裁判全文】
臺灣臺中地方法院交通事件裁定        98年度交聲字第4505號
原處分機關  交通部公路總局臺中區監理所
異  議  人  乙○○
即受處分人
上列異議人因違反道路交通管理處罰條例案件，對於交通部公路
總局臺中區監理所民國98年11月16日所為之處分（中監違字第裁
60-GE0000000號裁決書），聲明異議，本院裁定如下：
    主    文
異議駁回。
    理    由
一、原處分機關交通部公路總局臺中區監理所係以：異議人即受
    處分人乙○○所有之車號 X3-9225號自用小客車，於民國98
    年9月4日10時57分，在臺中市○○路與柳川東路口處，因「
    闖紅燈（中山路直行往市區）；經警鳴笛不停制止而逃逸」
    違規，為臺中市警察局第一分局警員，依違反道路交通管理
    處罰條例第53條第1項、第60條第1項規定逕行舉發，受處分
    人於應到期限內到案申訴，經舉發單位函覆後仍不服，原處
    分機關遂於98年11月16日以中監違字第裁60-GE0000000號裁
    決書，就違反同條例第53條第 1項規定部分，裁處受處分人
    罰鍰新臺幣（下同）2700元，並依同條例第63條第1項第3款
    規定，記違規點數3點，就違反同條例第60條第1項規定部分
    ，裁處受處分人罰鍰3000元，並依同條例第63條第1項第1款
    規定，記違規點數 1點，合計裁處受處分人罰鍰5700元，記
    違規點數4點等語。
二、聲明異議意旨略以：本案係逕行舉發案件，依一般經驗認知
    ，尚無見警員路邊執勤，卻去闖紅燈之行為，實因直行過線
    黃燈當時發現前方 3、40公尺之路邊，有走路不方便行人走
    向不明，乃減速慢行避免交通事故發生，致變成紅燈時尚在
    通行，被誤為闖紅燈；又當時全神貫注行車安全，避免交通
    事故發生，致未能分神，且老人較為重聽，故未聽到員警鳴
    笛聲音，確實未聽到，卻被片面硬指為有聽到應停車而不停
    車，爰聲明異議等語。
三、按汽車駕駛人，行經有燈光號誌管制之交岔路口闖紅燈者，
    處1800元以上5400元以下罰鍰；汽車駕駛人，駕駛汽車有違
    反本條例之行為，經交通勤務警察或依法令執行交通稽查任
    務人員制止時，不聽制止或拒絕停車接受稽查而逃逸者，除
    按各該條規定處罰外，處3000元以上6000元以下罰鍰；汽車
    駕駛人有同條例第50條及第60條第1 項情形者，除分別依原
    條例處罰鍰外，並分別記違規點數3點及1點。道路交通管理
    處罰條例第53條第1項、第60條第1項、第63條第1項第1款、
    第3 款分別定有明文。次按，汽車駕駛人有闖越紅燈、不服
    指揮稽查而逃逸之情形，當場不能或不宜攔截製單舉發者，
    得逕行舉發；逕行舉發，應記明車輛車牌號碼、車型等可資
    辨明之資料，以汽車所有人為被通知人製單舉發，道路交通
    管理處罰條例第7條之2第1項第1款、第4款、第3項亦訂有明
    文。
四、經查：
（一）受處分人乙○○駕駛車號 X3-9225號自用小客車於前揭時
      間、地點，因「闖紅燈（中山路直行往市區）；經警鳴笛
      不停制止而逃逸」違規，為臺中市警察局第一分局員警掣
      開中市警交字第 GE0000000號舉發違反道路交通管理事件
      通知單等情，業據臺中市警察局第一分局於98年10月22日
      以中分一交字第0980031818號函中說明：「案內經舉發員
      警查處情形略以：於違規時、地見該車行駛中山路至交岔
      路口遇交通號誌紅燈時直行，未有陳君所述情形，警即依
      道路交通管理處罰條例舉發」等語，此有該函、上開舉發
      違反道路交通管理事件通知單各1份及監視器照片2幀在卷
      可稽。
（二）受處分人雖以前詞置辯，惟依證人即本件舉發員警甲○○
      到院具結證述：「（問：請你陳述受處分人乙○○當時的
      違規情節？）（庭呈現場繪製圖及監視器照片）當時我站
      在中山路與柳川東路口有一家OK便利商店前，當時有一位
      民眾逆向行駛中山路，我正好告發結束，受處分人剛好駕
      駛車輛 X3-9225號從中山路順向由西往東闖紅燈過來，受
      處分人闖越的路口是中山路及柳川東路口，而中山路是兩
      線道的單行道，我立即吹哨子示意受處分人路邊停車，當
      時我是站在OK便利商店的路旁，我走過去要將受處分人攔
      下，但是受處分人迅速通過，受處分人通過之後我吹哨要
      他停車，但是受處分人還是沒有停車。」、「（問：你能
      不能確認受處分人有看到你吹哨子要他停車的動作？）我
      不清楚，但是我的動作蠻大，受處分人本來在紅燈路口有
      停等紅燈，但是他紅燈還沒有轉換為綠燈，他就慢慢要闖
      過去，後來有加速闖過去，而我在他準備要闖紅燈的時候
      我就有注意他，等受處分人闖過去的時候，我就立即走過
      去吹哨要他停車，我的動作蠻大的，我的人有走出去，手
      也有伸出去。」、「（問：你當時有無身著警察制服？）
      有。」、「（問：你當時有無使用任何的警用交通工具？
      ）當時是騎乘警用機車，機車停在中山路與柳川東路口。
      」、「（問：警用機車有無閃動警示燈？）有。我當時車
      停在路邊，正在告發前一民眾逆向行駛，所以車子並未熄
      火，警示燈還在亮。」、「（問：你當時吹哨要求受處分
      人停車的時候，你有沒有看到該車駕駛座駕駛人的臉或他
      的表情？？）沒有。」、「（問：受處分人在闖越該路口
      的時候，當時有沒有步行者正在沿柳川東路過中山路口？
      ）這點當時我沒有注意，但是調閱監視器畫面顯示當時並
      沒有行人沿柳川東要過中山路。」、「（問：對於受處分
      人說當時他是直行過線的時候是黃燈，但是發現前方30公
      尺路邊有走路不方便的行人走向不明，所以，減速慢行，
      以致於燈號變成紅燈的時候，尚在直行，而被誤認為闖紅
      燈，有何意見？）當時受處分人本來在等紅燈，所以，他
      沒有黃燈的問題，我今日有帶來監視器的畫面供參（隨身
      碟）。」、「（問：你當時吹哨的聲音在一般駕駛人的車
      內是否可以聽得到？應該沒有問題，我們在執勤中吹哨的
      聲音都很大，且我們用這樣的方式攔停，一般人都會聽到
      而停下。）」等語明確（見本院卷第19頁背面至第20頁背
      面）。又經本院當庭勘驗證人甲○○提出之隨身碟，勘驗
      結果如下：「該監視畫面顯示57分20秒的時候，有拍攝到
      X3-9225 號車行駛中山路穿越柳川東路口，而柳川東路口
      之車輛，逐一在停等線前停等，但法庭播放之監視畫面看
      不出柳川東路之紅綠燈燈號為何。」（見本院卷第20頁背
      面）。本件違規之事實係屬「駕車行經有燈光號誌管制之
      交岔路口闖紅燈」及「經警鳴笛不停制止而逃逸」，其違
      規事實經過之時間甚短，又舉發之員警當日並非定點取締
      違規，而係執行巡邏勤務適遇違規而加以舉發，現實上自
      無從予以拍照存證，再證人即舉發員警甲○○與受處分人
      間並無嫌隙，衡情應甘冒偽證罪之風險，而設詞攀誣或虛
      構違規事實以陷害受處分人之理，復依其前揭證詞所述明
      確，亦應無誤看或誤為判斷之情事，是堪認證人甲○○前
      開證詞具憑信性。
（三）再者，參酌本件執勤員警乃親見受處分人確於舉發時、地
      ，有上揭違規事實，始予逕行舉發。按交通勤務警察或依
      法令執行交通稽查任務人員，開單舉發違反道路交通管理
      處罰條例所列之違規事實，經公路主管機關或警察機關所
      為之裁決處罰，本質上為行政處分，係公務員基於職務上
      權利，依法就特定之具體事件所為，並具有公法上效果之
      單方行政行為。而根據公務員為公法上行為具有公信力之
      原則，該行政處分當可被推定為真正，且其據以依法處分
      之事實認定，亦應可推定為正確無誤，故本此公信原則，
      立法者乃賦予行政機關違反道路交通事件統一裁罰基準及
      處理細則等相關規定，使交通勤務警察或依法令執行交通
      稽查任務人員得當機處分，以達成維護交通秩序及公共安
      全之行政目的。反之，若謂公務員之一切行政行為，均需
      預留充分之證據，以證明其所認定之事實為真，則國家行
      政勢必受到相當程度之阻礙，且相關行政目的亦難以順利
      達成，故刑事訴訟法中就犯罪證據有關之規定，與屬於行
      政秩序罰之交通違規裁罰本旨不相符合之部分，自不在得
      以準用之列。從而，交通違規行政爭訟之舉證責任原理，
      非如刑事案件中應超越任何合理懷疑始可為有罪判決之嚴
      格程度，而係應與民事訴訟之舉證責任原理相類似，亦即
      ，基本上應就行政機關與人民所各自主張有利於己之事實
      ，分配其應盡之舉證責任，而非逕與適用刑事訴訟法之「
      無罪推定」原則，此觀諸行政訴訟法第 136條規定，行政
      訴訟程序準用民事訴訟法第 277條舉證責任分配原則之立
      法意旨，即可明瞭。本件原處分機關裁決受處分人駕車行
      經有燈光號誌管制之交岔路口闖紅燈、拒絕停車接受稽查
      而逃逸，乃引據舉發違反道路交通管理事件通知單為證，
      且舉發員警甲○○亦於本院調查時就其舉發過程到院證述
      ，並有監視畫面、監視器照片2幀、現場圖1紙為佐證，足
      認本件行政處分，員警已盡相當舉證責任，堪予採信。而
      受處分人辯稱其因全神貫注行車安全，且有重聽，故未能
      聽到員警鳴笛聲音，然舉發地點之中山路係兩線道之單行
      道，道路寬度不大，交通動線亦不複雜，受處分人於本院
      調查訊問時，亦能清楚聽見法庭上所有人以正常音量之話
      語，實難認受處分人有何因素，致未能發覺員警鳴笛及制
      止之聲音及動作，且受處分人就此亦未能舉證以實其說，
      自難採信。
五、綜上所述，受處分人確有上述交通違規事實，受處分人前揭
    所辯，尚無足採，原處分機關所為之處分，核無違誤。從而
    ，本件異議為無理由，應予駁回。
六、據上論斷，應依道路交通管理處罰條例第87條第2 項，道路
    交通案件處理辦法第19條，裁定如主文。
中    華    民    國    99    年    1     月    29    日
                        交通法庭  法  官  陳  得  利
上正本證明與原本無異。
如不服本裁定，應於送達後5日內，向本院提出抗告狀。
                                  書記官  吳  慕  先
中    華    民    國    99    年    1     月    29    日

司法院資訊處製作；財團法人民間司法改革基金會備份。
